【裁判字號】    96,訴,3156
【裁判日期】    970814
【裁判案由】    建築法等
【裁判全文】
;臺北高等行政法院裁定
                                     96年度訴字第03156號
原      告  台北市機械技師公會
代  表  人  甲○○（理事長）
被      告  內政部
代  表  人  乙○○部長）住同.
訴訟代理人  丙○○
            丁○○
上列當事人間因建築法等事件，原告不服行政院中華民國96 年7
月31日院臺訴字第0960086907號訴願決定，提起行政訴訟，本院
裁定如下：
    主  文
原告之訴駁回。
訴訟費用由原告負擔。
    理  由
一、本件被告代表人原為李逸洋，嗣由乙○○接任，其聲請承受
    訴訟，核無不合，應予准許，合先敘明。
二、按「原告之訴，有左列各款情形之一者，行政法院應以裁定
    駁回之。但其情形可以補正者，審判長應定期間先命補正：
    ．．．十起訴不合程式或不備其他要件者。」行政訴訟法第
    107 條第1 項及第10款定有明文。次按所謂行政處分，係指
    中央或地方機關就公法上具體事件所為之決定或其他公權力
    措施而對外直接發生法律效果之單方行政行為。至行政機關
    所為單純事實之敘述（或事實通知）或理由之說明，既不因
    該項敘述或說明而生何法律上之效果者，自非行政處分，人
    民即不得對之提起訴願及行政訴訟。
三、本件原告起訴略以：被告民國（下同）95年12月22日內授營
    建管字第0950186815號函，以建築物機械停車設備設置及檢
    查管理辦法第13條第1 項第2 款及第3 項規定，具有機械停
    車設備乙級裝修技術士資格且經檢查員訓練達一定時數並測
    驗合格者，或該辦法發布施行之日起5 年內，具有機械停車
    設備丙級裝修技術士資格之昇降設備檢查員，始得充任機械
    停車設備檢查員併發給臨時檢查員證等語。原告據以96 年2
    月1 日函被告，以被告發布之「建築物昇降設備設置及檢查
    管理辦法」（下稱系爭管理辦法1 ）第13條1 項2 款、3 項
    及「建築物機械停車設備設置及檢查管理辦法」（下稱系爭
    管理辦法2 ）第12條1 項2 款，違反行政程序法第158 條，
    請即予修法，未修訂前，應即廢止違法部分或全部辦法。被
    告於96年2 月8 日以內授營建管字第0960023847號函原告（
    下稱系爭公函），以所陳管理辦法為建築法第77條之4 第9
    項規定所授權訂定；管理辦法所涉檢查員資格一節，被告95
    年12月22日內授營建管字第0950186815號函業已敘明等語。
    原告不服被告該函復，提起訴願，經行政院96年7 月31 日
    院臺訴字第0960086907號訴願決定不受理。遂起訴請求逕行
    判決被告93年11月9 日台內營字第0930087326號令頒之「建
    築物機械停車設備設置及檢查管理辦法」第13條1 項2 款、
    3 項及相同法源之「建築物昇降設備設置及檢查管理辦法第
    12條1 項2 款」無效。
四、經查：
  (一)本件原告係起訴請求本院就系爭管理辦法1 之「第13條1項2
    款及第3 項之規定」及系爭管理辦法2 之「第12條1 項2 款
    之規定」無效之判決，業據其在本院準備程序中陳明：「我
    不是提一般訴願，我是據行政程序法第158 條請求廢止法規
    ．．．所提訴訟類型如起訴狀所載，即請求判決被告93 年
    11月9 日台內營字第0930087326號令頒之『建築物機械停車
    設備設置及檢查管理辦法』第13條1 項2 款、3 項及相同法
    源之『建築物昇降設備設置及檢查管理辦法』第12條1 項2
    款，無效。」並記明筆錄在卷。可知原告係起訴請求法院判
    決系爭管理辦法1 及2 之特定法規無效，洵堪認定。
  (二)然按行政訴訟法第2 條、第3 條明定：「公法上之爭議，除
    法律別有規定外，得依本法提起行政訴訟。」、「前條所稱
    之行政訴訟，指撤銷訴訟、確認訴訟及給付訴訟。」是行政
    訴訟法之訴訟類型，原則上應僅限於行政訴訟法第3 條所稱
    之撤銷訴訟、確認訴訟及給付訴訟而已，而此所謂確認訴訟
    ，依行政訴訟法第6 條第1 項規定，係指確認行政處分無效
    、違法及確認公法上法律關係成立或不成立之訴訟，並無所
    謂確認或判決特定法規無效之訴訟類型。原告請求判決特定
    法規之規定無效，乃逾越法律所允許之訴訟種類，其訴顯非
    合法，應予駁回。
  (三)退步言之，原告縱係不服上揭系爭公函而提起本件行政爭訟
    。惟查，系爭公函說明一載為：「復貴會96年2月1日（95）
    北機技8字第217號函。」，說明二則載為：「旨揭辦法，係
    按建築法第77條之4第9項授權訂定；至貴會所陳有關檢查員
    資格乙節，本部95年12月22日內授營建管字第0950186815號
    函（諒達）業敘明在案。」有系爭公函附本院卷足稽。是知
    系爭公函實係針對原告96年2月1日（95）北機技8字第217號
    函（下稱系爭陳情函）所為之答復。而查原告系爭陳情函係
    請求被告就上揭系爭管理辦法1 及2 之特定規定予以修法，
    暨未修訂前請求廢止該特定規定之書函，乃向法令主管機關
    表達修法及廢止相關特定法規之意見表達，並非對主管機關
    特定之具體行政作為有所申請，核其性質係屬「建議修法或
    廢止法規」之陳情事項。故而系爭公函針對原告系爭陳情函
    予以答覆，乃純屬事實敘述或理由說明，並不因該項敘述或
    說明而生法律上效果，自非屬行政處分，原告對之提起訴願
    ，訴願決定認非行政處分諭知不受理，並無不合。
五、綜上，原告雖起訴請求逕行判決被告93年11月9 日台內營字
    第0930087326號令頒之「建築物機械停車設備設置及檢查管
    理辦法」第13條1 項2 款及3 項及相同法源之「建築物昇降
    設備設置及檢查管理辦法第12條1 項2 款」無效，惟依現行
    行政訴訟法之規定，並無確認或判決特定法規無效之訴訟類
    型。原告請求判決特定法規之規定無效，其訴顯非合法，應
    予駁回。另系爭公函針對原告系爭陳情函所為之答覆，核純
    屬事實敘述或理由說明，並不因該項敘述或說明而生法律上
    效果，自非屬行政處分，原告對之提起訴願，訴願決定認非
    行政處分諭知不受理，並無不合。依照首揭規定與說明，本
    件原告之起訴顯非合法，應依行政訴訟法第107 條第1 項第
    10款之規定，予以駁回。
六、依行政訴訟法第107 條第1 項第10款、第104 條、民事訴訟
    法第95條、第78條，裁定如主文。
中    華    民    國    97    年     8    月   14     日
                臺北高等行政法院第六庭
                          審判長法  官  林  文  舟
                                法  官  許  瑞  助
                                法  官  陳  鴻  斌
上為正本係照原本作成。
如不服本裁定，應於送達後10日內向本院提出抗告狀（須按他造
人數附繕本）。
中    華    民    國    97    年     8    月   15     日
                                書記官  陳  清  容


司法院資訊處製作；財團法人民間司法改革基金會備份。
